【裁判字號】    89,交訴,221
【裁判日期】    900301
【裁判案由】    業務過失致死等
【裁判全文】
臺灣高雄地方法院刑事判決                        八十九年度交訴字第二二一號
    公  訴  人  臺灣高雄地方法院檢察署檢察官
    被      告  丁○○
                乙○○
    右  一  人  涂禎和律師
    選任辯護人
右列被告因業務過失致死等案件，經檢察官提起公訴（八十九年度偵字第二一○九五
號、第二一一九一號），及移送併辦部分（八十九年偵字第二四一七號）本院判決如
左：
    主  文
丁○○服用酒類，不能安全駕駛動力交通工具而駕駛，處有期徒刑肆月。又從事業務
之人，因業務上之過失致人於死，處有期徒刑肆年。又駕駛動力交通工具肇事，致人
死、傷而逃逸，處有期徒刑貳年。應執行有期徒刑陸年參月。
乙○○因過失致人於死，處有期徒刑壹年。
    事實
一、乙○○為「展昌鋁門窗行」之負責人，並僱請考領有合格自小客車駕駛執照之丁○○擔任助手，丁○○係幫忙按裝鋁門窗，且於進行換裝門窗時，亦會駕駛自用
    小貨車載送所欲裝換之門窗及工具等物，至工作地點進行換裝工程，被告丁○○
    係以駕駛為附隨業務之人。於民國八十九年九月十七日十五時五十許，先由乙○○駕駛車號Ｆ七—○九一○號之框式自用小貨車，並搭載丁○○及鋁門窗與工具
    等物，前往高雄市○○區○○路五九五號進行換裝鋁門窗之工作，乙○○並將換
    裝下來之鐵窗四面｛長、寬分別為（單位︰公尺）︰一點六五×一點五五、一點
    九×一點六五、二點一×一點六五、一點九×一點六五；重量分別為二十五至三
    十公斤，共重約一百公斤｝，經由友人丙○○幫忙將該換下之四面鐵窗先以機器
    從四樓吊下至一樓，並搬至乙○○之自小貨車上，然因該鐵窗太大，無法放平於
    車框內，僅能以斜置架在車框旁，其本應注意汽車裝載時，載運貨物必須穩妥，
    捆紮牢固，堆放平穩，依當時情形並無不能注意之情事，詎乙○○僅持一條白色
    繩索（長約九米〔公尺〕四十公分、直徑約一點五至二公分寬），僅將繩索一端
    固定於車頭左側後，再一起繞住前開四面鐵窗，拉到斜對角右後車身處之方式捆
    綁所欲載運之四面鐵窗。而丁○○於該日十七時許，先至附近便利商店購買二瓶
    鋁罐台灣啤酒回到工作地點內，回到工作地點飲用該二瓶啤酒完畢後，於是日十
    八時三十分許欲先離開，惟其於服用酒類後，已達於反應較慢、感覺減低，並影
    響駕駛之狀態下，已不能安全駕駛動力交通工具，本應注意不得駕駛汽車，以免
    影響公眾安全，猶因乙○○叫其先將小貨車開回工廠，即駕駛前開自小貨車先回
    「展昌鋁門窗行」，並沿高雄市鼓山區○○○路由西往東方向行駛，於同日十八
    時四十分許，途經明誠三路與南屏路口時，原應注意駕駛人駕駛汽車，應遵守道
    路交通標誌，及行車速度，依標誌之規定，無標誌者，在市區道路，時速不得超
    過四十公里；而依當時之天候晴朗、雖為夜間但有照明設備、市區道路○路面乾
    燥、無缺陷、亦無障礙物，且視距良好等情，且依丁○○之智識、能力亦無不能
    注意之情事，詎其竟疏未注意在飲酒後已達不能安全駕駛車輛狀態下竟仍駕車上
    路，及所行駛之前開路口已變換燈號為紅燈，仍貿然以高速欲闖越該路口，適有
    亦考領合格自小客車駕駛執照並均佩戴適當安全帽之張慈莉，騎乘車號ＷＤＤ—
    四二九號輕型機車，後載其子李泓臻，正停在明誠三路由西往東方向之待轉區上
    ，而因丁○○所駕駛前開自小貨車之車速過快，致擦碰到張慈莉所騎乘之輕型機
    車後，車上原本即未捆綁牢固之四面鐵窗即因車輛震動而鬆脫一齊掉落，正摔在
    張莉慈及李泓臻二人身上，當場致張莉慈受有右側頦部有一處擦挫傷（三點五×
    零點二公分）、左、右側胸部外上側均有數處小擦挫傷，及瘀傷、右側胸部外上
    側有擦挫傷一處（六×零點二公分）、腹部挫傷併肝臟撕裂傷及腹內出血、胸部
    挫傷合併右側血胸、右下肢膝前部有一處擦挫傷（零點五×零點二公分）、及右
    下之小腿外側有數處小擦挫傷（六點五×九公分）等傷害，李泓臻則受有頸部及
    背部深撕裂傷之傷害。丁○○於肇事致人受傷後，竟未下車自行救護或呼叫救護
    車救護傷者，反而駕車逃離現場返回「展昌鋁門窗行」。嗣因在場目擊民眾記下
    丁○○所駕駛之肇事車輛車號後，提供予員警查詢，處理員警始循線至「展昌鋁
    門窗行」查獲丁○○，並發現丁○○身上有酒味，情緒較常人激動，即於該日二
    十時二十一分許，測得丁○○呼氣中所含之酒精濃度為每公升零點五毫克，始知
    前情。復連絡「展昌鋁門窗行」之負責人乙○○至派出所協同調查，在處理員警
    尚不知何人在肇事之自小客貨車上放置、捆綁前開四面鐵窗前，乙○○即自行坦
    承為伊所放置與捆綁之情，並接受裁判。而張莉慈經緊急送往高雄醫學大學附設
    中和紀念醫院進行急救，迨至翌日即九月十八日十二時二十五分許，仍因胸腹內
    大量出血致休克不治死亡。
二、案經李泓臻之父親甲○○訴由高雄市警察局鼓山分局報請臺灣高雄地方法院檢察
    署檢察官偵查起訴。
    理  由
壹、被告丁○○部分︰
    訊據被告丁○○固坦承於右揭時、地飲用啤酒後，已影響反應與控制能力而不能
    安全駕駛動力交通工具之情狀下猶駕車上路之事實不諱，惟矢口否認有過失致人
    於死及肇事逃逸之犯行，辯稱︰因當時伊欲先回去，老闆即被告乙○○就叫伊先
    駕駛前開車號自小貨車回工廠，但當時已天黑，伊並不知車上載有四面鐵窗，且
    一路駛回「展昌鋁門窗行」並未發覺擦撞及鐵窗掉落之情形，是在回到「展昌鋁
    門窗行」時，老闆娘才告知伊車上所載之鐵窗掉落砸到他人而肇事之事，且被告
    乙○○叫伊開車回工廠前，僅說開車小心點，並無告知伊車上有再鐵窗，更無交
    代伊要將車上的鐵窗綁牢云云。
  一、不能安全駕駛動力交通工具而駕駛罪部分︰
    （一）核與告訴人甲○○所指述之情節相符，而被告自承於駕車回「展昌鋁門窗
          行」前約於十七時許飲用啤酒，至肇事後為警查獲時所實施酒精測試之時
          間為當日二十時二十一分許，二者間相距約三小時餘，被告之呼氣酒精濃
          度竟仍達於每公升零點五毫克，且於處理員警至「展昌鋁門窗行」進行查
          詢時，並發現被告丁○○當時臉、眼睛等均紅紅的，情緒很激動，並有多
          話的醉態現象，證人及高雄市政府警察局鼓山分局龍華派出所員警許裏安
          在庭證稱明確（見本院九十年二月十三日訊問筆錄），並有序號四七一六
          號之酒精濃度測試值表及刑法第一百八十五條之三案件測試觀察記錄表各
          一紙在卷可憑。
    （二）據醫學研究所顯示，酒精對於人體之影響程度，如行為人呼氣中之酒精濃
          度達於每公升零點五毫克時，會產生反應較慢、感覺減低並影響駕駛之情
          形，其肇事率為一般人之七倍，茲被告於查獲當時所側得之酒精濃度為每
          公升零點五毫克，據上說明，足認被告丁○○此部分之自白顯與事實相符
          ，即被告丁○○服用酒類後，已達於無法安全駕駛動力交通工具之狀態，
          猶駕駛動力交通工具上路行駛，至為明確。
  二、過失致人於死及肇事逃逸部分：
    （一）經查，事故發生前，被告丁○○係沿明誠三由西往東方向行駛，行駛至明
          誠三路與南屏路之Ｔ字路口時，因被告丁○○所行駛方向紅燈已亮，其前
          方一台白色自小客車則停下等紅燈，而被告丁○○因車速過快無法煞停，
          隨即閃往右側車道，並於闖越紅燈時碰到一台在明誠三路上待轉至南屏路
          之載有被害人二人之機車，被告所駕駛之自小貨車碰撞機車當時，車上的
          四片鐵窗全部掉落下來，正好壓住被害人及機車，而被告丁○○於肇事後
          ，所駕駛之自小貨車先在路口上打轉一圈後，即急速駕駛逃逸，此有證人
          即在事故現場目擊事故經過之李珞琦及顏郁琳於警、偵訊中證述詳實，又
          事故路段係市區道路，速限為每小時四十公里；而被害人張慈莉所騎乘之
          輕型機車則倒於明誠三路待轉區，車頭朝東尾朝西，現場掉落兩頂安全帽
          ，輕型機車旁，約距離機車車頭二點一公尺處有一攤血跡，且機車車頭之
          置物欄凹損變形、倒流板處，及左右二邊後視鏡均破損，此亦有路道路交
  通事故調查報告表一紙、事故現場與車損照片二十幀在卷足憑，足認被告
          丁○○當時沿明誠三路由西往東方向前進，至明誠三路與南屏路之Ｔ字路
          口時，因其前方車輛已因紅燈而減速並停止在停止線前，但因被告丁○○
          之車速過快，致無法順利減速煞停，致被告丁○○採取轉往右側車道，並
          跨越右側快、慢車道前進，並為闖越紅燈，猶再加速前進，致擦碰被害人
          停在待轉區之機車後，車後所載之四面鐵窗一齊掉落在機車騎士與乘客身
          上而肇事。而被害人張慈莉及李泓臻確因本件車禍事故分別造成被害人張
          慈莉腹部挫傷併肝臟撕裂傷，及腹內出血、胸部挫傷合併右側血胸傷重不
          治死亡，被害人李泓臻則受有頸部及背部深撕裂傷之傷害，此分別有臺灣
          高雄地方法院檢察署檢察官都同檢驗員相驗屬實，製有勘驗筆錄、驗斷書
          及相驗屍體證明書各一份，並有高雄市立婦幼綜合醫院及高雄醫學大學附
          設中和紀念醫院所出具之診斷書二紙均附卷可稽。
    （二）復觀之被告丁○○在青海路之工地所換下之四面鐵窗體積龐大，總重約一
          百餘公斤，且被告丁○○所駕駛之自小貨車斗並無任何遮蔽物，且四面鐵
          窗之寬度超過車身寬，致無法平放，而以斜枕於右側車邊，並突出於車身
          等情，有高雄市政府警察局鼓山分局於八十九年十一月十三日，以高市警
          鼓分刑字第一六○四一、一六○四二號函所檢附之報告書一紙，及鐵窗相
          片六幀附卷可憑，並經高雄地方法院檢察署檢察官實地進行勘驗，乘坐在
          前開自小貨車駕駛座上，從車內檢視車內及車頭兩側之後視鏡，均可清楚
          見後車廂所載之四面鐵窗之情（見八十九年度偵字第二一一九一號偵查卷
          第十五頁勘驗筆錄），是被告丁○○所稱毫不知車上載有鐵窗之情，顯與
          事證相違，毫不足採。又被告丁○○於肇事後，並未停下救護被害人，亦
          未報警或叫救護車進行救護，分別有前開目擊之證人顏郁琳及李珞琦陳述
          明確，且證人李珞琦於檢察官偵查時，復詰證稱：被告丁○○所載之四面
          鐵窗掉落一地，並砸到被害人，因被告丁○○當時之車速過快，致整台車
          一百八十度轉彎，因被告丁○○逃逸，伊即與男友駕車追上去，追至明誠
          三路與博愛路因紅燈，被告丁○○始停車，並搖下車窗對被告丁○○喊稱
          “你好像撞到人，你要去處理”等語，被告丁○○當時正生氣拍打方向盤
          ，其車窗是呈半開狀態，於聽見伊叫聲後，有轉過頭來看伊，但並無為任
          何表示，待綠燈後，即又駛離等語（見八十九年度偵字第二一一九一號偵
          查卷第十六頁背面訊問筆錄）；並據前開四面鐵窗之重量約達一百餘公斤
          ，及鐵之材質，一齊掉落時之撞擊聲響顯然巨大，連在南屏路欲左轉明誠
          三路之證人李珞琦都聽得見鐵窗之撞擊聲響（見警卷第十一頁背面偵詢筆
          錄，及前開偵查卷第十九頁現場草圖），而行駛在旁之被告丁○○辯稱伊
          所駕駛之自小貨車打轉後有停下來，但未發現異狀云云，是被告丁○○並
          無視障或聽障，何以未發現！未聽見！顯與常情相悖；雖被告丁○○服用
          酒類，已影響其正常之反應與控制能力，致不能安全駕駛動力交通工具，
          但被告之精神與意識尚未到達於心神喪失或精神耗弱之程度，被告前開所
          辯，均顯係飾卸之詞，並不足採。是被告丁○○於明知於事故地段擦撞被
          害人張莉慈所騎乘之機車，車上所在之四面鐵窗並均掉落而肇事後，乃為
          逃避刑責，逕自逃逸，置被害人二人於不顧，彰彰炯明。
    （三）按汽車駕駛人飲酒後其吐氣所含之酒精成份超過每公升零點二五毫克以上
          者，不得駕車；駕駛人駕駛汽車，應遵守道路交通標誌之指示；又行車速
          度，在市區道路不得超過四十公里；而汽車駕駛人，駕駛汽車肇事致人受
          傷或死亡，應即採取救護或其他必要措施，並向警察機關報告，不得駛離
          ；道路交通安全規則第一百十四條第二款、第九十條、第九十三條第一項
          第一款，及道路交通管理處罰條例第六十二條第一項分別定有明文。被告
          丁○○依法駕車對於前開規定自應知之甚明。而依卷附前揭道路交通事故
          調查報告表顯示，當時之天候晴朗、雖係夜間但有照明，路面乾燥、無缺
          陷、亦無障礙物，且視距良好等情，並依被告丁○○之智識、能力均無不
          能注意之情事，竟疏於注意，明知飲酒後已達於不能安全駕車之狀態下，
          不得駕車，以維安全，仍貿然超速行駛，復闖越紅燈，經該肇事點時，擦
          撞被害人張莉慈、李泓臻二人所騎乘之機車後，致車上四面鐵窗掉落砸落
          在被害人二人之身上而肇事，揆諸前揭規定，被告就本件事故之發生應負
          過失責任甚明。又被害人張慈莉與李泓臻分別因本件車禍事故死亡與受傷
          ，與被告之過失行為間，顯有相當因果關係，本件事證明確，被告犯行洵
          堪認定。
貳、被告乙○○部分︰
  一、訊據被告乙○○亦僅坦承伊係「展昌鋁門窗行」之負責人，伊工作內容係幫顧
      客測量所預定做鋁門窗之尺寸，如要按裝，則會駕駛自小貨車載送相關工具，
      及鋁門窗至施工地點，及當天在前述地點進行按裝鋁門窗，並換下屋主原來的
      四面鐵窗，於搬上伊所有之前開車號之自小貨車上，係伊一人進行捆綁，只是
      暫時綁一下，之後因被告丁○○稱要先回工廠，故叫被告丁○○駕駛該台自小
      貨車先回工廠等情不諱，惟矢口否認有何前開過失致死犯行，辯稱︰伊並不知
      被告丁○○有喝酒之情形，且因被告丁○○等一下還要拿工具放置車上，故伊
      才暫時綁一下。辯護意旨另指出︰被告乙○○所從事者係鋁門窗業，與鐵窗並
      無關聯，即載運鐵窗並非被告業務範圍，公訴人認被告乙○○涉有業務過失行
      為，應有誤解；而被告乙○○為雇主，於事故發生前，雖將前開四面鐵窗搬上
      小貨車，因考量當時尚未完工，待工人即被告丁○○收工後，自會將工具物品
      整理妥當，是被告乙○○當時雖未將前開四面鐵窗綁牢，亦顯無過失；且被告
      乙○○並不知被告丁○○於駕車前有飲酒之情形；至於本件車禍事故之主因顯
      係被告丁○○飲酒駕車，又違規超速、闖紅燈所致，而與鐵窗是否有綁牢並無
      直接因果關係，即前開四面鐵窗雖未繫牢，但斜放後車廂尚不致掉落，只要被
      告丁○○正常駕駛，即無掉落之可能，是被告乙○○並無過失云云。
  二、經查︰
    （一）被告乙○○所載送之四面鐵窗之材質係含有黑鐵成份（約四分），其大小
          分別為︰一點六五×一點五五公尺、一點九×一點六五公尺、二點一×一
          點六五公尺、一點九×一點六五公尺，重量各約為二十五至三十公斤，共
          重約一百公斤已如前述，足認該四面鐵窗既重且又大，一人顯難以進行搬
          移，並觀諸相關相片所呈，前開四面鐵窗之寬度已過車身寬度，故放置該
          鐵窗於車內時，無法放置平穩，而須斜至於車內，並架著車框等情，有前
          開之高雄市政府鼓山分局函，及肇事之自小貨車與四面鐵窗之相片在卷可
          憑。是如此龐大之物品，如未適當放置平穩，並確實固定，顯有可能因車
          輛行駛時所造成之震動，或車輛轉彎時所具有之離心力而有造成該四面鐵
          窗掉落之情形。且被告乙○○復稱，伊僅用一條白色繩子，以對角線斜拉
          繩子來捆綁該四面鐵窗，並於肇事後，經警查獲前開自小貨車時，車上僅
          有一條已散開的繩子，並無其他物品，而該條繩子直徑寬約一點五至二公
          分，長約九米四十公分，且該條繩索一端尚繫於車頭左側，另一端已散開
          在車上等事實，業據被告乙○○自承在卷，（見警卷偵詢筆錄，及本院八
          十九年十二月二十日訊問筆錄），復有肇事車輛、四面鐵窗及繩索等相關
          相片九幀在卷足參，即客觀上該條繩子顯難足以將該四面鐵窗捆紮妥當，
          而被告乙○○所捆綁的方式完全不能確實固定住該四面鐵窗。又被告沈再
          振復分別陳稱︰「該車是我雇用之員工丁○○所駕駛的，該車是我在今（
          十七）日下午約十五時五十分由我載丁○○到鼓山區○○路五九五號翻修
          房屋的現場，四面放置於貨車上斜放，並用繩子將四面鐵窗綁牢，工作到
          約十八時三十分，因我有事留在現場，我叫丁○○先將車開回家我當時未
          告知他車上載有鐵窗，但有叫他開慢點」等語（見八十九年九月十七日警
          詢筆錄），復於本院調查時陳稱︰「（問︰案發當日，你與何人把拆下之
          鐵窗搬上小貨車？）我與丙○○一起搬上我小貨車上，因丁○○等一下還
          要拿工具來放到車上，所以我只是暫時綁一下，我只綁斜邊對角，我只用
          一條繩子從車頭左邊綁到右後邊」等語，而被告丁○○則稱，在伊表明要
          先回去後，被告乙○○即叫伊先將小貨車開回工廠，且被告乙○○並無告
          特別交代伊要將所載之四面鐵窗綁好，捆紮牢固等語（見本院八十九年十
          一月二十八日訊問筆錄），此外，並有證人即共同幫忙搬運之友人丙○○
          亦證稱︰伊與被告乙○○一同將該四面鐵窗搬置於小貨車上後，即未再幫
          忙，且被告丁○○表明要先回去時，被告乙○○即要求被告丁○○將東西
          收好、綁好，但未聽見被告乙○○有要求被告丁○○綁前開四面鐵窗等語
          （見本院八十九年十二月二十日訊問筆錄），且本院再訊問被告乙○○，
          既然已叫被告丁○○先駕駛前開載有四面鐵窗之小貨車回工廠，為何不自
          行繼續將該四面鐵窗繼續固定妥適？被告乙○○竟無言以對（見本院八十
          九年十一月二十八日訊問筆錄），另依據裝潢業界之習慣，業者常因顧客
          之需求為客戶處理因裝潢所拆卸下來之門、窗、玻璃等物品，僅於客戶事
          前已特別表明欲留下所拆卸下之物品時，始未處理之情形外，裝潢業者通
          常會依情形處理，即視拆換下來的物品是否得予回收再利用，或是無法回
          收利用者，則載運至收受大型垃圾處予以處理；綜上開說明，足認被告沈
          再振係從事鋁門窗裝潢業者，對於前開所拆卸下之四面鐵窗，因得予以回
          收，故欲運回伊所開設之工廠，且被告乙○○事先親自將該四面鐵窗搬運
          至車上，復又進行捆綁固定事宜，當然知道到該四面鐵窗之體積龐大，重
          量亦重，而以繩索固定之方式僅是暫時性的捆綁，在被告丁○○欲駕駛該
          貨車在該四面鐵窗回工廠時，不論被告丁○○有無以口頭再交代被告劉武
          昌要進行捆綁、固定該四面鐵窗，不但自己未再將剛才僅暫時捆綁之鐵窗
          繼續捆紮牢固，亦未再被告丁○○駛離前督促或查驗該鐵窗已確實捆紮牢
          固，是被告乙○○未將該四面鐵窗捆紮牢固之行為，顯已製造一法律所不
          容許之風（危）險行為。
    （二）復查，被告丁○○於警、偵訊，及本院調查中分別陳稱︰伊約於十七時許
          喝酒，伊係自工作地點附近之便利商店購買二瓶啤酒回到工作地點後才飲
          用，被告乙○○當時在一樓，伊買酒回來後，是上到四樓後才飲用，但被
          告乙○○有看到伊去買酒，也有看到伊在喝酒，且伊當飲酒後身上亦有酒
          味，並於飲用完畢，約於是日十八時三十分許，被告乙○○叫伊先駕車回
          工廠，但因被告乙○○有事而仍留於工作地點等語（見警卷第三頁背面警
          詢筆錄，及本院八十九年十一月二十八日訊問筆錄），而被告乙○○復自
          承，當天工作到十八時三十分許，因伊有事留在現場，故伊叫被告丁○○
          先將車開回家，但伊有提醒被告丁○○稱“車上有東西，開車小心點”等
          語（見八十九年九月十七日警詢筆錄、及本院八十九年十一月八日訊問筆
          錄），又被告丁○○飲酒後身上會有酒味，臉色與眼睛等處均有發紅情形
          ，亦有證人即查獲被告丁○○之員警許裏安在庭證述明確（見本院九十年
          二月十三日審判筆錄），且依常情，多數工人於工作進行至一段落休息或
          結束時，習慣上常會飲用啤酒作為解渴之飲料，或服用含酒精成份之藥酒
          ，以提振精神，在工地之監工或負責人均知悉此種情形，且不會加以阻止
          或限制；復觀諸被告二人工作地點相同，上下、進出間二人應有所接觸，
          且被告丁○○於飲酒後，尚有與被告乙○○進行交談，二人進行交談時，
          亦不能以隔空喊話方式來對話，而無任何正面接觸情形，被告乙○○辯稱
          毫不知被告丁○○有飲酒之情，顯係卸責之詞，並不足採。是被告乙○○
          既明知被告丁○○飲酒後表明要先離去時，竟不顧被告丁○○得否安全駕
          駛動力交通工具之狀態下，仍要求被告丁○○將載有前開四面鐵窗之自小
          貨車先載回「展昌鋁門窗行」，是被告乙○○任意叫已飲酒之被告丁○○
          駕駛小貨車回工廠之行為，係又再製造一法律所不容許之風（危）險行為
          。
    （三）按汽車裝載時，載運貨物必須穩妥，物品應捆紮牢固，堆放平穩，道路交
          通安全規則第七十七條第二款定有明文。復按行為人對於行為客體製造了
          法所不容許之風險，而該風險在具體事件歷程中實現，而導致構成要件之
          結果發生，則該結果即應歸責由該行為人負擔，即原則上，一個具有良知
          理性而謹慎小心之人，處在行為人相同情況下，均可預見結果可能會發生
          ，或生結果並未超出一般生活經驗上所認識之範圍之外時，該行為人即違
          反注意義務所製造之風險可認定已實現。查被告既係從事鋁門窗之製造與
          裝設業者，通常會裝送、載運各材質之物品，對於前開規定，當應知之甚
          明，並依當時之情形，及被告乙○○之智識與能力等情，均無不能注意之
          情事，竟疏未注意，僅以一條細繩索，以車頭與車尾對角線斜拉之方式捆
          綁該四面鐵窗；繼之，在被告丁○○飲用酒類後，表明要先回去時，被告
          乙○○明知被告丁○○已飲酒，仍未注意被告丁○○是否得安全駕駛，率
          爾叫被告丁○○先將載有未放置妥適，亦未固定穩妥之四面鐵窗之小貨車
          開回工廠之行為，顯然製造了法律所不容許的風險，進而，因被告丁○○
          飲酒後已影響其控制與反應能力，已不能安全駕駛動力交通工具之情形下
          ，而在道路上快速行駛，並在變換車道間，致小貨車上未固定妥適之四面
          鐵窗均因之車輛之震動而掉落，肇致本件車禍事故，而被害人張慈莉與李
          泓臻分別因本件事故，分別傷重死亡與受有傷害，前已述明。是被告沈再
          振先前所製造之風險在具體之事件歷程中實現而導致構成要件結果發生，
          被告之危險行為與結果二者間，顯然具有因果關係。綜前說明，被告沈再
          振及辯護人前揭所辯，並不足採，是此部分之事證明確，被告乙○○之犯
          行足堪認定。
參、按被告丁○○係受雇於「展昌鋁門窗行」之工人，係以負責幫忙安裝與製作鋁門
    窗為業，平日為客戶換裝鋁門窗時，並會駕駛自小貨車載送裝換之門窗及工具等
    物，當日亦載所卸下之四面鐵窗欲返回「展昌鋁門窗行」，業據被告丁○○自承
    在卷，於肇事當時其駕駛自小貨車行為係屬其附隨業務，為從事駕駛業務之人，
    核其所為係犯刑法第一百八十五條之三服用酒類不能安全駕駛車輛之罪、第二百
    七十六條第二項之從事業務之人，因業務上之過失致人於死罪、第二百八十四條
    第二項前段之從事業務之人，因業務上之過失傷害人罪，及第一百八十五條之四
    駕車肇事致人死、傷後逃逸罪。復按被告丁○○係「展昌鋁門窗行」之負責人，
    平時所從事者為鋁門窗之製作，雖會以自小貨車載送欲裝設之鋁門窗與工具等物
    ，惟事故當日，被告乙○○先將所拆換下來之鐵窗放置車上後，之後是由被告丁○○將前開自小貨車開回工廠，業如前述，即被告當時尚僅為捆綁鐵窗，並無駕
    車載運之行為，且捆綁鐵窗之行為亦與被告乙○○所從事之定做、裝設鋁門窗之
    業務間並無任何關聯，核其所為，係犯刑法第二百七十六條第一項之罪及第二百
    八十四條第一項前段之罪；公訴意旨認應依刑法第二百七十六條第二項及第二百
    八十四條第二項前段之罪處斷，尚有未洽，惟起訴事實相同，爰依法變更起訴法
    條，併予說明。被告丁○○與乙○○均以一過失行為，觸犯過失致死與過失傷害
    之罪名，為想像競合犯，依刑法第五十五條之規定，分別應從重之從事業務之人
    ，因業務上之過失致人於死罪及過失致人於死罪論處。又被告丁○○所犯前開三
    罪間，犯意個別，罪名不同，應分論併罰之。而被告丁○○係汽車駕駛人，其酒
    醉駕車因而肇事致人死亡及受傷，依法應負刑事責任，所犯過失致死罪部分，應
    依道路交通管理處罰條例第八十六條第一項之規定，加重其刑。另被告乙○○於
    肇事後，經員警查詢時尚不知何人捆綁前開四面鐵窗前，即自承係伊所搬運及捆
    綁，並接受裁判，此有證人即查詢被告乙○○之員警許裏安在庭詰證屬實（見本
    院九十年二月十三日審判筆錄），經核與刑法第六十二條前段自首之規定相符，
    依法應減輕其刑。邇來，政府對於飲酒後不得駕車之行為已極盡所能利用各類大
    眾媒體、廣告大力宣導酒後駕車之危險性，但仍有抱持僥倖與自私心態之人，自
    認危險不會發生在自己身上，而率性駕車上路，但此行為對於其他公眾用路人而
    言，猶如一顆不定時炸彈，可能隨時、任意傷及眾多無辜用路人之生命與身體健
    康，不僅害了自己，更傷及其他無辜之被害人，造成多少家庭破碎之悲劇，實非
    金錢所得以彌補，酒後駕車之人非得要真正造成嚴重之傷亡事件才能有所領悟或
    警覺，被告二人均對此知之甚明，而被告乙○○卻令已飲酒之被告丁○○駕駛裝
    載未綁妥物品之貨車回工廠，被告丁○○事後所測得呼氣中之酒精濃度已達每公
    升零點五毫克率然駕車上路，另審酌被告丁○○、被告乙○○之素行良好，有本
    院被告院內索引卡紀錄表及台灣高等法院被告全國前案紀錄表各二分附卷可佐，
    被告乙○○未將所欲載送之鐵窗捆紮牢固，復又叫已飲酒之被告丁○○駕駛該車
    返回工廠之嚴重疏虞之情，及被告丁○○於飲酒後，已不能安全駕駛動力交通工
    具之狀態下，進而駕車行為對社會大眾之生命、身體安全構成極大威脅，且本件
    終因被告丁○○不能安全駕駛，復因為闖紅燈而超速行駛，致擦撞被害人之機車
    後，致車上所載之鐵窗掉落摔在無辜被害人張莉慈與李泓臻之身上而肇事，肇事
    致人死亡與受傷後又畏罪逃離現場，情節重大，被害人二人因本件車禍事故分別
    傷重死亡，及所受傷害之程度之嚴重結果，被告二人在庭態度雖佳，但迄今尚未
    與告訴人達成民事上和解，賠償、慰撫被害人所受之損害等一切情狀，分別量處
    如主文所示之刑，以為懲儆，並就被告丁○○之部分定其應執行刑。
肆、併辦意旨係以︰被告丁○○及被告乙○○涉嫌業務過失致死，及肇事逃逸等罪，
    前經本署於八十九年十月五日，以八十九年度偵字第二一一九一號提起公訴在案
    ，現由台灣高雄地方法院審理中，本件被告丁○○、乙○○所涉遺棄罪嫌，與該
    案件之犯罪時間、地點等事實完全相同，為單純一罪，應屬為事實上之同一案件
    等語。經查，台灣高雄地方法院檢察署檢察官於八十九年十月五日，以八十九年
    度偵字第二一○九五號及第二一一九一號起訴被告乙○○部分，僅有刑法第二百
    七十六條第二項之業務過失致人於死罪嫌，並未就肇事逃逸部分起訴，有前開起
    訴書可憑，是公訴人請求併辦之遺棄罪與原起訴之業務過失致人與死罪二罪間之
    構成要件顯不相同，亦無裁判上一罪之關係，既未經起訴，應就被告乙○○所併
    請辦理之遺棄罪部分退回由公訴人依法處理。復查，刑法第一百八十五條之四之
    肇事致人死傷逃逸罪與刑法第二百九十四條之遺棄罪二罪間，係法規競合，而肇
    事逃逸罪有遺棄罪之性質，為刑法第二百九十四條第一項遺棄罪之特別規定，且
    該法條除保護生命身體法益外，尚保護社會法益，故應優先適用。而被告丁○○
    肇事逃逸部分業經公訴人起訴，應屬起訴效力所及，基於審判不可分之原則，本
    院應僅就此部分併予審理，均附此說明。
據上論斷，應依刑事訴訟法第二百九十九條第一項前段、第三百條，刑法第一百八十
五條之三、第一百八十五條之四、第二百八十四條第一項前段、第二項前段、第二百
七十六條第一項、第二項、第五十五條、第五十一條第五款，道路交通管理處罰條例
第八十六條第一項，罰金罰鍰提高標準條例第一條前段，判決如主文。
本案經檢察官洪期榮到庭執行職務
中      華      民      國    九十      年      三      月      一      日
                        台灣高雄地方法院交通庭
                            法  官    程克琳
右正本證明與原本無異。
如不服本判決，應於判決送達後十日內，向本院提出上訴狀。
                            書記官    梁瑜玲
中      華      民      國    九十      年      三      月      二      日
【附錄本案論罪科刑法條】
刑法第一百八十五條之三：
服用毒品、麻醉藥品、酒類或其他相類之物，不能安全駕駛動力交通工具而駕駛者，
處一年以下有期徒刑、拘役或三萬元以下罰金。
刑法第一百八十五條之四：
駕駛動力交通工具肇事，致人死傷而逃逸者，處六月以上五年以下有期徒刑。
刑法第二百八十四條︰
因過失傷害人者，處六月以下有期徒刑、拘役或五百元以下罰金。致重傷者，處一年
以下有期徒刑、拘役或五百元以下罰金。
從事業務之人，因業務上之過失傷害人者，處一年以下有期徒刑、拘役或一千元以下
罰金。致重傷者，處三年以下有期徒刑、拘役或二千元以下罰金。
刑法第二百七十六條：
因過失致人於死者，處二年以下有期徒刑、拘役或二千元以下罰金。
從事業務人，因業務上之過失犯前項之罪者，處五年以下有期徒刑或拘役，得併科三
千元以下罰金。


司法院資訊處製作；財團法人民間司法改革基金會備份。
